【裁判字號】    98,訴,4364
【裁判日期】    990527
【裁判案由】    侵占等
【裁判全文】
臺灣板橋地方法院刑事判決              98年度訴字第4364號
公  訴  人  臺灣板橋地方法院檢察署檢察官
被      告  甲○○
上列被告因業務侵占等案件，經檢察官提起公訴（98年度偵字第
13238 號），本院判決如下：
    主  文
甲○○犯業務侵占罪，處有期徒刑肆年。又犯行使偽造私文書罪
，處有期徒刑貳年。應執行有期徒刑伍年。
    事  實
一、緣址設臺北縣三重市○○○路83號（起訴書誤載為85號）之
    「文心大街社區管理委員會」（下稱文心大街管委會），自
    民國90年1 月1 日起，與聯安保全股份有限公司（下稱聯安
    公司）簽定「文心大街安全管理服務契約書，委託聯安公司
    負責文心大街社區之公共區域安全服務事項；另與鼎積公寓
    大廈管理維護股份有限公司（下稱鼎積公司）簽定「文心大
    街綜合管理服務契約書」，委託鼎積公司負責文心大街社區
    之社區事務管理、清潔美護、機電維護及行政文書事項；上
    開委託契約之有效期間為1 年，契約期滿原則視同自動續約
    1 年，迄97年12月31日止，文心大街管委會始與聯安公司及
    鼎積公司終止上開委託契約。
二、甲○○自90年間起，由聯安公司及鼎積公司派遣至文心大街
    管委會擔任總幹事，負責綜理文心大街社區之保全及行政工
    作、代收社區住戶按月繳交之管理費，並將所收取之管理費
    用，存入文心大街管委會指定之金融帳戶（包括永豐銀行之
    基金專戶及匯豐銀行之管理專戶）等事項為其業務。詎甲○
    ○因投資失利，竟基於意圖為自己不法所有之單一行為決意
    ，自92年2 月間起至97年11月間止，接續多次將業務上所收
    取之管理費侵占入己，金額共計新臺幣（下同）6,174,160
    元；其後甲○○為掩飾犯行，並規避文心社區管委會之按月
    查核，另基於行使偽造私文書之單一行為決意，自92年2 月
    間起至97年11月間止，復以影印造假方式，接續多次偽造上
    開金融帳戶（永豐銀行及匯豐銀行）存摺內頁交易明細表，
    彌平所侵占金額及帳面款項之差額，並持向文心大街管委會
    行使，誆稱所收取之管理費已存入上開帳戶內，以供查核，
    足以生損害於文心大街管委會及該社區住戶對於繳納管理費
    之正確性。嗣文心大街管委會於97年底，與聯安公司及鼎積
    公司終止委託契約，要求甲○○提出上開銀行帳戶存摺原本
    以利交接，詎甲○○一再推託，經文心大街管委會向上開銀
    行查帳發覺有異，並查閱相關帳冊，始悉上情。
三、案經文心大街管委會訴偵臺灣板橋地方法院檢察署檢察官偵
    查起訴。
    理  由
一、有關證據能力之說明：
    按被告以外之人於審判外之言詞或書面陳述，除法律有規定
    者外，不得作為證據；又被告以外之人於審判外之陳述，雖
    不符合同法第159 條之1 至第159 條之4 之規定，但經當事
    人於審判程序同意作為證據，法院審酌該言詞陳述或書面陳
    述作成時之情況，認為適當者，亦得為證據。當事人、代理
    人或辯護人於法院調查證據時，知有第159 條第1 項不得為
    證據之情形，而未於言詞辯論終結前聲明異議者，視為有前
    項之同意，刑事訴訟法第159 條第1 項及第159 條之5 分別
    定有明文。本件檢察官所提被告以外之人於審判外之言詞及
    書面陳述，雖屬傳聞證據，惟被告迄本院審判期日言詞辯論
    終結前，未聲明異議而不予爭執，本院審酌上開證據資料製
    作時之情況，尚無違法不當及證明力明顯過低之瑕疵，亦認
    為以之作為證據應屬適當。揆諸前開規定，爰依刑事訴訟法
    第159 條之5 規定，認前揭證據資料均有證據能力。
二、本院得心證之理由：
(一)訊據被告甲○○坦承於擔任上開文心大街社區之總幹事期間
    ，有侵占上開管理費6,174,160 元，另事後為掩飾侵占犯行
    ，復以影印造假方式，接續多次偽造上開銀行帳戶存摺內頁
    交易明細表，並向文心大街管委會誆稱所收取之管理費已存
    入上開帳戶內，以供查核等情；惟否認於95年5 月間起至97
    97年11月底之期間，仍有侵占部分管理費之事實。經查：上
    開事實，業據證人即告訴代理人劉承斌律師於偵查及本院審
    理中證述甚詳，核與證人即鼎積公司總管理處處長黃國榮於
    偵查中之證述情節大致相符；復有上開委託契約書影本2 份
    、被告偽造之上開銀行存款簿資料、區分所有權人會議資料
    影本2 紙（載明「基金專戶」（永豐銀行）於97年11月20日
    止應有5,051,979 元；「管理專戶」（匯豐銀行）於97年11
    月20月止應有2,963,311 元）、永豐銀行存款簿影本2 紙（
    記載「基金專戶」實際僅剩3,256,454 元）、匯豐銀行活期
    帳戶明細本1 紙（記載「管理專戶」實際僅剩183,814 元、
    切結書影本（被告切結應與告訴人妥善協商掏空公款等情）
    文心大街社區92年1 月至97年12月之管理費繳交統計表、侵
    占金額概算表各1 份在卷可稽。又被告於95年5 月間起至97
    年11月底之期間，仍有收取並侵占上開社區管理費等情（包
    括應匯入永豐銀行基金帳戶之1,792,725 元，及應匯入匯豐
    銀行管理費帳戶之808,952 元），此據告訴代理人劉承斌律
    師於本院準備程序中指述甚詳（本院卷第31、32頁），復有
    告訴人文心大街管委會提出此部分之侵占金額明細表2 紙附
    卷可查（本院卷第36、37頁）。
(二)綜上，被告上開所辯，顯係飾卸之詞，不足採信。本案事證
    明確，被告上開業務侵占及行使偽造私文書犯行應堪認定。
三、論罪：
    核被告所為，係犯刑法第336 條第2 項之業務侵占罪及同法
    第216 條、第210 條之行使偽造私文書罪；被告於偽造私文
    書，後復持以行使，其偽造私文書之低度行為為行使之高度
    行為所吸收，不另論罪。又被告自92年2 月間某日起至97年
    11月間某日止，所為多次侵占管理費之犯行，均係於密切接
    近之時、地實施，所侵害者均為文心大街管委會之財產利益
    ，各行為之獨立性極為薄弱，依一般社會健全觀念，在時間
    差距上，難以強行分開，應僅論以接續犯之單純一罪。另被
    告將上開管理費侵占入己後，為掩飾犯行及規避查核，自92
    年2 月間某日起至97年11月間某日止，復以影印造假方式，
    而偽造上開金融帳戶（永豐銀行及匯豐銀行）存摺內頁交易
    明細表，並持向文心大街管委會行使，所為多次行使偽造私
    文書之犯行，皆係基於同一不法目的（為彌平所侵占金額及
    帳面款項之差額），事後避免同一被害人（文心大街管委會
    ）發覺，因而偽造對帳資料多紙，顯係基於同一目的下，利
    用同一犯罪機會為之，應視為數個舉動之接續施行，合為包
    括之一行為予以評價，亦應論以接續犯之單純一罪。本件公
    訴檢察官於論告時，雖認被告於95年7 月1 日之前所為之業
    務侵占及行使偽造私文書犯行，均應論以連續犯，其見解尚
    有誤會，併予指明。又被告所犯上開2 罪，其犯意各別，行
    為互殊，應予分論併罰。
四、科刑：
    審酌被告擔任文心大街社區總幹事期間，因投資失利，竟於
    上開期間，接續將其業務上所收取之管理費侵占入己，總計
    金額高達6,174,160 元；且事後為掩飾犯行，復以影印造假
    方式，接續偽造上開金融帳戶（永豐銀行及匯豐銀行）存摺
    內頁交易明細表，並持向被害人文心大街管委會行使，藉以
    誆騙被害人，造成被害人受有鉅額損害，且迄今未與被害人
    和解，亦完全未作任何賠償；另考量被告事後坦承犯行，且
    前未曾受有期徒刑以上刑之宣告，有臺灣高等法院被告前案
    紀錄表在卷可憑等一切情狀，爰分別量處如主文所示之刑，
    並定其應執行刑，以示懲儆。至本件被害人文心大街管委會
    提供檢察官作為證據使用之上揭影印偽造金融帳戶（永豐銀
    行及匯豐銀行）存摺內頁交易明細表（偵他卷第16至19頁）
    ，該等文書之所有權，在本案被告實施犯罪之當時，已移轉
    上開被害人，其物仍屬被害人所有，而非被告所有，爰不另
    為沒收之諭知，併此敘明。
五、據上論斷，應依刑事第299 條第1 項前段，刑法第216 條、
    第210 條、第336 條第2 項、第51條第5 款，刑法施行法第
    1 條之1 第1 項、第2 項前段，判決如主文。
本案經檢察官黃嘉妮到庭執行職務。
中    華    民    國    99    年    5     月    27    日
                  刑事第三庭  審判長法  官  王屏夏
                                    法  官  王偉光
                                    法  官  蘇揚旭
上列正本證明與原本無異。
如不服本判決，應於判決送達後10日內敘明上訴理由，向本院提
出上訴狀 (應附繕本) ，上訴於臺灣高等法院。其未敘述上訴理
由者，應於上訴期間屆滿後20日內向本院補提理由書「切勿逕送
上級法院」。
                                    書記官  李郁禎
中    華    民    國    99    年    5     月    28    日
附錄本案論罪科刑法條：
刑法第216條
行使第210條至第215條之文書者，依偽造、變造文書或登載不實
事項或使登載不實事項之規定處斷。
刑法第210條
偽造、變造私文書，足以生損害於公眾或他人者，處5年以下有
期徒刑。
刑法第336條第2項
對於業務上所持有之物，犯前條第1項之罪者，處6月以上5年以
下有期徒刑，得併科3千元以下罰金。

司法院資訊處製作；財團法人民間司法改革基金會備份。
